---
title: "PEC1"
author: "cserrano"
date: "2025-03-25"
output: pdf_document
---

```{r setup, include=FALSE}
knitr::opts_chunk$set(echo = TRUE)
options(tinytex.verbose = TRUE)
```

En este trabajo se realizará un análsis exploratorio de un estudio metabolómico, escogido desde la base de datos **[Metabolomics Workbench](https://www.metabolomicsworkbench.org/)**. Por otro lado, usaremos la librerías **[metabolomicsWorkbenchR](https://www.bioconductor.org/packages/release/bioc/html/metabolomicsWorkbenchR.html)** para extraer los datos directamente desde la web y **[SummarizedExperiment](https://www.bioconductor.org/packages/release/bioc/html/SummarizedExperiment.html)** para manejar los datos de manera estructurada. ambas librerías se encuentran en el repositorio **[Bioconductor](https://www.bioconductor.org/install/)**. Para utilizar estas librerías, primero asegurarse de tener instalado Bioconductor y luego instalar metabolomicsWorkbenchR y SummarizedExperiment como indica en sus respectivos links.

## Importación de librería
```{r message=FALSE, warning=FALSE}
library(metabolomicsWorkbenchR)
library(SummarizedExperiment)
```

## Estudios Disponibles
```{r}
estudios = do_query(
    context = 'study',
    input_item = 'study_title',
    input_value = 'Bacterial',
    output_item = 'summary'
)

```

## Summary de estudio seleccionado
```{r}
summary <- do_query(
    context = "study",
    input_item = "study_id",
    input_value = "ST003521",
    output_item = "summary"
)

```



## Carga de Datos en clase SummarizedExperiment
```{r echo=TRUE}
SE = do_query(
    context = 'study',
    input_item = 'study_id',
    input_value = 'ST003521',
    output_item = 'SummarizedExperiment'
)

```
```{r echo=TRUE}
print(head(rowData(SE$AN005782)))
#print(head(rowData(SE$AN005783)))
```



```{r echo=TRUE}
print(head(colData(SE$AN005782)))
#print(head(colData(SE$AN005783)))
```



```{r echo=TRUE}
print(head(metadata(SE$AN005782)))
#print(head(metadata(SE$AN005783)))
```

```{r echo=TRUE}
print(head(assay(SE$AN005782)))
#print(head(assay(SE$AN005783)))
```




